【裁判字號】    88,上易,2726
【裁判日期】    890412
【裁判案由】    違反證券交易法
【裁判全文】
台灣高等法院台中分院刑事判決                  八十八年度上易字第二七二六號
    上  訴  人  台灣台中地方法院檢察署檢察官
    被      告  乙○○
                丙○○
    共      同
    選任辯護人  張慶宗
右上訴人因被告違反證券交易法案件，不服台灣台中地方法院中華民國八十八年九月
八日第一審判決（民國八十八年度易字第三六號，起訴案號：台灣台中地方法院檢察
署八十七年度偵字第一九四三號），提起上訴，本院判決如左：
    主  文
上訴駁回。
    理  由
一、本案經本院審理結果，認第一審判決被告無罪並無不當，應予維持，並引用第一
    審判決書記載之理由（如附件）。
二、上訴意旨指：被告乙○○、丙○○、證人林錫男分別於偵查中供稱：順大裕公司
    於民國（下同）八十五年三月二十二日開股東常會並未提報八十四年度營業情形
    ，於八十五年四月十九日召開董事會才有業務報告，並寄業務及財務報表給董監
    事，事先並不知情等語；又被告乙○○、丙○○於原審所提出之順大裕公司八十
    四年度報告、八十五年度股東常會議事手冊均係印刷品，無法判定真正；則順大
    裕公司是否於八十五年三月二十二日將八十四年度公司財務報告提請股東常會承
    認，即有可疑云云。經查，順大裕公司之八十四年度財務報告，經於八十五年三
    月二十二日上午九時在該公司八十五年度股東常會提請承認，而將該報告刊登在
    該公司八十四年度年報，分發各股東，就此，已據證人即順大裕公司總經理林錫
    男、常務監察人蘇月美於原審結證屬實，復有八十四年度財務報告資料在卷可稽
    。此部分之證據與被告二人及證人林錫男於偵查中之陳述恰相矛盾；惟查，被告
    二人及證人林錫男於會議中是否注意到該段之報告？其事後之記憶是否有誤？均
    有可疑。至於股東常會年報、年度報告，在無證據證明其為偽造之前，尚難認其
    有不可採信之處。
三、上訴意旨又指：證券交易法第一百五十七條之一第一項之立法意旨，不僅在保護
    持有公司股票之特定股東，即為尚未持有公司股票之社會上一般投資大眾亦在該
    法保護之列，從而該法所謂「公開」之意涵，係指使已持有股票之特定多數股東
    及一般多數股東、一般投資大眾均置於得以共見共聞之情形下，始得謂業已公開
    。按證券交易法法第一百五十七條之一第一項第一款規定，公司之董事、監察人
    ，獲悉發行股票公司有重大影響其股票價格之消息時，在該消息未公開之前，不
    得對該公司之上市或在證券商營業處所買賣之股票，買入或賣出，其所謂「公開
    」之涵義為何，經原審法院函詢主管機關財政部證券暨期貨管理委員會之結果，
    該會認為「其涵義應與刑法中之『公然』相當‧‧‧來函所詢『該消息如已於該
    公司股東常會中提出』是否屬已公開之疑義；按『重大影響其股東價格』之消息
    如於公司股東常會中提出，則凡持有該公司股票之投資人對該項消息均處於可共
    見共聞之狀態，與『置於不特定人或特定多數人可共見共聞之狀態』符合，故該
    項消息應屬於已公開。」有該會八十八年八月二十六日（八八）台財證（三）第
    七六四七號函在卷可參，此一見解值得採納，上訴人所持見解則失諸過嚴。
四、從而，上訴人請求撤銷原判決，改判被告有罪，並無理由，其上訴應予駁回。
五、據上論斷，應依刑事訴訟法第三百六十八條、第三百七十三條，判決如主文。
本案經檢察官甲○○到庭執行職務。
中      華      民      國    八十九    年      四      月      十二    日
                                  台灣高等法院台中分院刑事第八庭
                                        審判長法  官  羅  得  村
                                              法  官  古  金  男
                                              法  官  林  輝  煌
右正本證明與原本無異。
不得上訴。
                                              書記官  劉  恒  宏
中      華      民      國    八十九    年      四      月      十三    日
                                                                        Ｄ
臺灣臺中地方法院刑事判決                            八十八年度易字第三六號
    公  訴  人  台灣台中地方法院檢察署檢察官
    被      告  乙○○  男五十二歲（民國○○○年○月○○○日生）
                        住彰化縣福興鄉○○路○段二八五號
                        身分證統一編號：Ｎ一0000000號
                丙○○  女四十八歲（民國○○○年○月○○○日生）
                        住彰化縣鹿港鎮○○路一五五號
                        身分證統一編號：Ｎ二0000000號
    共      同
    選任辯護人  張慶宗  律師
右列被告因違反證券交易法案件，經檢察官提起公訴（八十七年度偵字第一九四０三
號），本院判決如左：
    主  文
乙○○、丙○○均無罪。
    事  實
一公訴意旨略以：被告乙○○與丙○○係屬夫妻關係，乙○○與丙○○前於民國（
    下同）八十四年十月至八十五年一月間分別以渠等夫婦、益邦投資開發股份有限
    公司（下簡稱益邦投資公司）負責人林益生（即乙○○之子）及乙○○服務處秘
    書劉昌鑫等人之名義分批買進公開發行，並在集中交易市場上市買賣之大裕股份
    有限公司（於八十五年九月間更名為順大裕股份有限公司，以下簡稱順大裕公司
    ）股票共計五百三十三萬股，而於順大裕公司於八十五年三月二十三日召開股東
    大會改選董、監事時，乙○○當選為副董事長，丙○○當選為監事。乙○○、丙
    ○○於任職順大裕公司期間，獲悉順大裕公司擬於八十五年四月二十九日在股市
    觀測站公告「八十四年財務報告重大差異事項」有關該公司八十四年營業損失較
    八十三年增加新台幣（下同）三千二百四十九萬二千元，稅前純益減少三億二千
    八百二十四萬九千元，竟基於概括之犯意，為牟取不法利益，分別於八十五年四
    月六日及八日，將渠等前於八十四年十二月間以益邦投資公司名義開立為一之Ｏ
    Ｏ七五九之二號帳戶，分批買進之順大裕公司股票二百萬股，以「存券匯撥」方
    式轉入益邦投資公司彰化商業銀行信託部帳號第Ｏ一二二二五之一號帳戶中，而
    以現股分批賣出二百萬股，售出股金六千九百四十五萬二千二百七十五元；及於
    八十五年四月五日，將渠等前於八十五年一月間以劉昌鑫名義在彰化商業銀行信
    託部開立帳號為Ｏ一二二二七之七號帳戶分批買進之順大裕公司股票一百零三萬
    股，悉數賣出，獲款三千五百八十九萬三千六百九十一元。因認被告二人共同違
    反證券交易法第一百五十七條之一規定，而涉有同法第一百七十五條之罪嫌。
二、按犯罪事實應依證據認定之，無證據不得推定其犯罪事實；又不能證明被告犯罪
    或其行為不罰者，應諭知無罪之判決，刑事訴訟法第一百五十四條第三百零一
    條第一項分別定有明文。
三、本件公訴意旨認被告涉有證券交易法第一百七十五條之罪嫌，無非以被告乙○○
    、丙○○二人分別當選為上市之順大裕公司董事、監察人後，獲悉該公司擬於八
    十五年四月二十九日在股市觀測站公告「八十四年財務報告重大差異事項」有關
    該公司八十四年營業損失較八十三年增加三千二百四十九萬二千元，稅前純益減
    少三億二千八百二十四萬九千元，詎被告二人於該消息未公開前，即陸續出售渠
    等以益邦投資公司及劉昌鑫名義買入之持股，並有八十四年財務報告重大差異事
    項、證券存摺、彰化商業銀行信託部證券經紀商有價證券買賣對帳單、分戶帳、
    彰化商業銀行存摺類存款未登摺明細表（兼交易明細表）、彰化商業銀行支出傳
    票、劉昌鑫等出售順大裕公司股票資金流向暨資金傳票等件在卷可佐，為其主要
    論據。然訊據被告乙○○、丙○○二人固坦承渠等以益邦投資公司名義買進順大
    裕公司股票二百萬股，並於當選董事、監察人後，在八十五年四月六日及八日分
    別賣出該部分之持股不諱，惟均堅決否認有前開犯行，被告乙○○辯稱：伊係因
    借貸利息負擔重，所以才出售益邦投資公司持有之順大裕公司二百萬股票，而八
    十五年四月五日賣出劉昌鑫持股部分，係受其委託處理而已，且出售前並未實際
    參與順大裕公司之經營，對於公司營運狀況不了解，並無涉及內線交易等語；被
    告丙○○則辯稱：買賣股票一事，均委由伊先生即乙○○處理，會賣股票，實係
    銀行利息壓力大等語。
四、按證券交易法法第一百五十七條之一第一項第一款規定，公司之董事、監察人，
    獲悉發行股票公司有重大影響其股票價格之消息時，在該消息未公開之前，不得
    對該公司之上市或在證券商營業處所買賣之股票，買入或賣出，其旨在防止董事
    、監察人事先獲悉發行股票公司有重大影響其股票之利多（指有利於股價之消息
    ）或利空（指不利於股價之消息）消息，在該消息公開前，買入或賣出股票，藉
    以維護公平交易原則，並防止內線交易，保護一般投資人之利益，反之，如董事
    、監察人在該消息公開後，始為買入或賣出股票行為，即與該條文之構成要件不
    該當，而所謂公開，證券交易法並無明文，然其涵義應與刑法中之「公然」相當
    ，即該消息已置於不特定或特定之多數人可共見共聞之情形時，應屬消息已公開
    。經查：順大裕公司於八十五年四月二十九日在股市觀測站公告「八十四年財務
    報告重大差異事項」，係根據該公司八十四年度財務報告中之資產負債表及損益
    表（八十四年及八十三年均並列），比較八十四年及八十三年一月一日至十二月
    三十一日之數據結果，業經該公司總經理即證人林錫男到庭證明屬實，並有該資
    產負債表及損益表附卷可稽，其中有關該公司八十四年營業損失較八十三年增加
    三千二百四十九萬二千元，稅前純益減少三億二千八百二十四萬九千元乙節，只
    需將前述損益表中八十四年及八十三年之數據相加減，即可得出該結果（八十四
    年營業損失：1031 12千元，八十三年營業損失：70620千元，八十四年營業損失
    增加：103112千元-70620千元=32492千元。八十四年稅前純益：負223499千元，
    八十三年稅前純益：104750千元，八十四年稅前純益減少：223499千元+104750
    千元=328249千元），亦經本院核算結果屬實，而公司之年度財務報告，係悠關
    公司之營業盈虧狀況，顯屬涉及公司財務，對其股票價格有重大影響，對正當投
    資人之投資決定有重要影響之消息無疑，又順大裕公司八十四年度財務報告完成
    日期為八十五年一月十五日，於同年月二十六日經會計師完成查核簽證，同年三
    月六日經監察人承認，並於同年三月二十二日上午九時於該公司八十五年度股東
    常會中提請承認，而將該報告刊登於該公司八十四年度年報，分發給各股東，此
    分別據證人林鍚男、蘇月美到庭證明屬實，並有該公司八十六年八月十九日順
    大裕管字第一六九號函復財政部證券暨期貨管理委員會函、大裕股份有限公司董
    事會議事錄、大裕股份有限公司八十五年度股東常會議事錄、八十四年度年報在
    卷可憑，則順大裕公司八十四年度財務報告，既於八十五年三月二十二日於該公
    司年度股東常會中提請承認，並照案通過，則凡持有該上市公司股票之投資人，
    對該項消息均處於可共見共聞之狀態，該項消息應屬於已公開，財證部證券暨期
    貨管理委員會亦同此見解，有該會八十八年八月二十六日（八八）台財證（三）
    第七六０四七號函在卷可證，是順大裕公司「八十四年財務報告重大差異事項」
    雖於八十五年四月二十九日始在股市觀測站公告，惟該重大差異事項僅係根據該
    公司八十四年度財務報表上數據加減計算之結果，已如上述，則該重大差異事項
    早因該公司八十四年度財務報告於八十五年三月二十二日在股東常會提請承認即
    屬公開，而非至八十五年四月二十九日始屬公開，故公訴意旨所指被告二人賣出
    益邦投資公司及劉昌鑫名義股票之八十五年四月六日至八日間，均係在該消息公
    開之後，自與證券交易法第一百五十七條之一第一項之規定無涉。此外，復查無
    其他積極證據，足以證明被告二人有違反證券交易法第一百五十七條之一第一項
    第一款之犯行，本件係屬不能證明被告二人犯罪，均應為無罪之諭知。
據上論斷，應依刑事訴訟法第三百零一條第一項，判決如主文。
本案經檢察官李悌愷到庭執行職務。
中      華      民      國      八十八      年      九      月    八    日
                                 台灣台中地方法院刑事第一庭
                                     法  官  楊國精
右正本證明與原本無異。
如不服本判決，應於送達後十日內向本院提出上訴狀 （須附繕本） ，上訴於台灣高
法院台中分院。
                                     書記官
中      華      民      國      八十八      年      九      月    九    日


司法院資訊處製作；財團法人民間司法改革基金會備份。
